【裁判字號】    98,台抗,977
【裁判日期】    981217
【裁判案由】    聲請強制執行聲明異議
【裁判全文】
最高法院民事裁定              九十八年度台抗字第九七七號
再 抗告 人  乙○○
            丙○○
            丁○○
共同代理人  朱浩萍律師
上列再抗告人因與相對人甲○○間聲請強制執行事件，聲明異議
，對於中華民國九十八年十月二十七日台灣高等法院台中分院裁
定（九十八年度抗更(一)字第五七○號），提起再抗告，本院裁定
如下：
    主  文
再抗告駁回。
再抗告程序費用由再抗告人負擔。
    理  由
按對於抗告法院以抗告有理由而廢棄或變更原裁定之裁定，或以
抗告無理由而駁回抗告之裁定再為抗告，僅得以其適用法規顯有
錯誤為理由，民事訴訟法第四百八十六條第四項規定甚明。所謂
適用法規顯有錯誤，係指原法院就其取捨證據所確定之事實適用
法規顯有錯誤而言，不包括認定事實不當之情形在內。復依同法
第四百九十五條之一第二項準用同法第四百六十九條之一規定，
以同法第四百六十九條各款以外之事由再為抗告，須經第三審法
院之許可，而該許可，以從事法之續造、確保裁判之一致性或其
他所涉及之法律見解具有原則上重要性者為限，否則其再為抗告
自非合法。查本件相對人持本票准許強制執行之確定裁定為執行
名義，聲請台灣彰化地方法院（下稱彰化地院）對本票債務人張
王學英之繼承人即再抗告人強制執行，彰化地院以相對人雖持有
除權判決，然其並無持有票據，仍不得聲請執行，駁回其聲請。
相對人不服，提起抗告。原法院以：依票據法第一百二十三條之
規定，聲請法院裁定准許對本票發票人強制執行，固屬非訟事件
程序，無確定實體法律關係之效力。惟查相對人係以票據發票人
張王學英為相對人，聲請法院裁定准予強制執行，張王學英收受
裁定後並未抗告而確定，經法院發給確定證明書，即已確定張王
學英須負清償各該執行名義所載債務之義務。再抗告人等既均為
相對人據以聲請強制執行之執行名義所載債務人張王學英之繼承
人，依民法第一千一百四十八條第一項規定，於張王學英死亡時
，承受其一切權利義務。相對人自得以債務人張王學英已死亡，
對其繼承人即再抗告人等聲請強制執行。嗣因相對人至九十八年
欲聲請強制執行時，始發現本票原本遺失，乃聲請依公示催告程
序為公示催告期滿後，聲請法院為除權判決。而依民事訴訟法第
五百六十五條第一項規定，有除權判決後，相對人對於依證券負
義務之人，得主張證券上之權利，是宣告證券無效之除權判決，
可使相對人取得持有證券人之同一地位，足以代替持有證券之效
力，即與持有證券相同，其聲請強制執行即已具備依強制執行法
第六條第一項第六款規定所應提出之證明文件。則相對人聲請對
再抗告人強制執行，自有法律上之依據。因而裁定將彰化地院所
為之裁定廢棄，發回彰化地院更為裁定，經核並無適用法規顯有
錯誤之情形。再抗告人再為抗告，無非以：依票據法第一百二十
三條規定，聲請法院裁定本票准予強制執行，僅得對發票人為之
，對發票人以外之人包括發票人之繼承人，不得援用該規定，對
之聲請為裁定准許強制執行。又該裁定係屬非訟事件程序，無確
定實體法律關係之效力。相對人如未執有票據，不問原因為何，
均不得主張該票據權利，雖其曾聲請除權判決，因非執票人，不
得聲請法院裁定後強制執行。故相對人縱曾以票據原本取得執行
名義，但嗣後既喪失票據之占有，無法提出於執行法院，亦屬法
定要件之欠缺，執行法院自仍應駁回強制執行之聲請云云，為其
論據。惟查再抗告人所陳上開理由，核與適用法規是否顯有錯誤
無涉，且亦無所涉及之法律見解具有原則上重要性之情事，其再
為抗告，不應許可。
據上論結，本件再抗告為不合法。依強制執行法第三十條之一，
民事訴訟法第四百九十五條之一第二項、第四百八十一條、第四
百四十四條第一項前段、第九十五條、第七十八條，裁定如主文
。
中    華    民    國  九十八  年   十二   月   十七   日
                      最高法院民事第七庭
                          審判長法官  劉  福  聲
                                法官  鄭  玉  山
                                法官  黃  義  豐
                                法官  劉  靜  嫻
                                法官  袁  靜  文
      本件正本證明與原本無異
                                      書  記  官
中    華    民    國  九十八  年   十二   月  二十九  日
                                                      Ｅ

司法院資訊處製作；財團法人民間司法改革基金會備份。
